【裁判字號】    94,簡上,106
【裁判日期】    950125
【裁判案由】    侵權行為損害賠償
【裁判全文】
臺灣屏東地方法院民事判決             94年度簡上字第106號
上  訴  人
即被上訴人  丁○○
被上訴人
即上訴人    甲○○
被上訴人
即上訴人    丙○○
被上訴人
即上訴人    乙○○
上列當事人間請求侵權行為損害賠償事件，上訴人對於中華民國
94年9 月20日本院94年度潮簡字第276 號第一審判決提起上訴，
本院於民國95年1 月11日言詞辯論終結，判決如下：
    主  文
兩造上訴均駁回。
第二審訴訟費用由兩造各自負擔。
    事實及理由
一、上訴人即被上訴人丁○○（下稱上訴人丁○○）起訴主張：
    被上訴人即上訴人乙○○（下稱上訴人乙○○）與訴外人即
    乙○○之夫李明德因感情不睦而分居（目前已離婚），李明
    德居住在屏東縣潮州鎮○○路47號其所經營之「德興農藥肥
    料行」內，並將其中1 個房間（下稱系爭房間）分租予上訴
    人丁○○，惟上訴人乙○○因懷疑李明德與上訴人丁○○有
    染，且同居在系爭房間內，竟無正當理由，夥同其兄姐被上
    訴人即上訴人甲○○（下稱上訴人甲○○）、丙○○（下稱
    上訴人丙○○）及另2 名不詳姓名之徵信業者，共同基於侵
    入他人住所之犯意聯絡，於民國93年2 月29日凌晨1 時許，
    先由不詳姓名之徵信業者誘使李明德開啟上址鐵門後，上訴
    人乙○○、丙○○、甲○○及該2 名徵信業者隨即無故侵入
    上訴人丁○○向李明德承租之系爭房間內翻箱倒櫃，妨害上
    訴人丁○○居住安寧自由，誣指上訴人丁○○與李明德有通
    姦行為，造成上訴人丁○○居住自由、名譽、隱私之侵害，
    爰依民法第184 條、第185 條及第195 條之規定，提起本訴
    。於原審聲明：上訴人乙○○、丙○○、甲○○應連帶給付
    上訴人丁○○新台幣（下同）50萬元，及自起訴狀繕本送達
    翌日即94年8 月19日起至清償日止，按週年利率5 ％計算之
    利息。
二、被上訴人即上訴人乙○○、丙○○、甲○○則以：上訴人乙○○等人進入上開房屋時，乙○○與李明德尚為夫妻關係，
    乙○○對其夫李明德所承租之房屋，應有進入之權限，並非
    無故進入他人住宅。又上訴人丁○○雖提出其與李明德簽訂
    之租賃契約，惟系爭租賃契約應係事後補作，且上訴人丁○○並未舉證其有何具體損害等語置辯。於原審聲明：上訴人
    丁○○之訴駁回；如受不利判決，願供擔保請准宣告免為假
    執行。
三、原審認定上訴人乙○○、丙○○、甲○○確有妨害自由情事
    ，故判決其等應連帶賠償上訴人丁○○15萬元，兩造均不服
    而提起上訴，上訴人丁○○於本院聲明：(一)原判決不利於上
    訴人丁○○部分廢棄。(二)上訴人乙○○、丙○○、甲○○應
    再連帶給付上訴人丁○○35萬元，及自94年8 月19日起至清
    償日止，按週年利率5 ％計算之利息。上訴人乙○○、丙○○、甲○○則於本院聲明：(一)原判決不利於上訴人乙○○、
    丙○○、甲○○部分及假執行之宣告均廢棄。(二)上廢棄部分
    ，上訴人丁○○在第1 審之訴及假執行之聲請均駁回。
四、上訴人丁○○主張上訴人乙○○、丙○○、甲○○於93年2
    月29日凌晨1 時許，先由不詳姓名之徵信業者誘使李明德開
    啟上開房屋鐵門後，上訴人乙○○、丙○○、甲○○隨即無
    故侵入系爭房間之事實，業據提出與所述相符之本院93年度
    簡字第1000號刑事簡易判決書影本、台灣屏東地方法院檢察
    署93年度偵字第1732號聲請簡易判決處刑書影本各1 份為證
    （見原審卷第4 至9 頁），並經原審職權調閱本院93年度簡
    字第1000號、93年度簡上字第101 號刑事卷宗及台灣屏東地
    方法院檢察署93年度偵字第1732號偵查卷宗核閱無誤，且為
    上訴人乙○○、丙○○、甲○○所不爭執，是上訴人丁○○
    此部分主張，堪信為真實。
五、本件上訴人丁○○主張上訴人乙○○、丙○○、甲○○無故
    侵入系爭房間，侵害其自由、隱私等情，業據上訴人乙○○
    、丙○○、甲○○否認，除以前揭情詞置辯外，另於本院辯
    稱：上訴人丁○○為單身婦女，竟不避嫌疑與李明德同住於
    上開房屋，其行為即有重大過失，原審判賠金額太高等語。
    經查：
  (一)上訴人丁○○確就系爭房間訂有租賃契約，於案發時該房間
    為上訴人丁○○承租並使用一節，業經上訴人丁○○於本院
    刑事庭結證無誤，核與李明德所述相符，並有租賃契約1 份
    在卷可參（見屏東縣警察局潮州分局刑事案件偵查卷宗第65
    頁）。足見上訴人丁○○主張系爭房間為其獨立使用之空間
    ，上訴人乙○○、丙○○、甲○○並無侵入權限之事實，自
    屬可信。是上開房屋雖為李明德承租，其妻即上訴人乙○○
    有進入權限，然此權限自不及於已由上訴人丁○○承租之系
    爭房間，其等此部分抗辯，難以採信。
  (二)上訴人乙○○、丙○○、甲○○辯稱上訴人丁○○與李明德
    簽訂之租賃契約為事後虛偽補作云云，惟查，其等固質疑租
    賃契約之真實，然並未舉證以實其說，尚乏證據可證租賃契
    約係屬偽作，且縱該書面契約為事後簽立，但租賃契約既不
    以書面為必要，該書面契約是否為事後製作，亦不影響租賃
    關係之成立，尚難據此認定上訴人丁○○與李明德間缺乏租
    賃系爭房間之合意或上訴人丁○○並無使用系爭房間之權利
    ，上訴人乙○○、丙○○、甲○○上開抗辯，亦無可採。
  (三)至上訴人丁○○雖為單身婦女，然其亦為李明德之員工，其
    租用工作地點之1 個房間使用，難認此有何重大過失可言，
    上訴人乙○○、丙○○、甲○○此部分所辯，無可採信。況
    上訴人乙○○、丙○○、甲○○前揭行為，業經本院刑事庭
    以93年度簡字第1000號、93年度簡上字第101 號刑事判決判
    處其等共同侵入他人住宅，甲○○、丙○○各處有期徒刑2
    月，乙○○判處有期徒刑3 月，得易科罰金確定。綜上所述
    ，上訴人丁○○主張上訴人乙○○、丙○○、甲○○無故侵
    入住宅，侵害居住生活之安寧及隱私權等事實，自堪採信。
六、按因故意或過失，不法侵害他人之權利者，負損害賠償責任
    ；數人共同不法侵害他人之權利者，連帶負損害賠償責任；
    不法侵害他人之身體、健康、名譽、自由、信用、隱私、貞
    操，或不法侵害其他人格法益而情節重大者，被害人雖非財
    產上之損害，亦得請求賠償相當之金額；民法第184 條第1
    項前段、第185 條第1 項、第195 條第1 項分別定有明文。
    本件上訴人乙○○、丙○○、甲○○無故侵入上訴人丁○○
    住處，侵害上訴人丁○○居住生活安寧及隱私，詳如前述，
    則上訴人丁○○據此請求上訴人乙○○、丙○○、甲○○應
    連帶賠償非財產上之損害，依據前揭規定，自屬有據。而隱
    私、自由被侵害者，加害人應賠償之非財產上損害，以相當
    金額為限，所謂相當，應以實際加害情形與其名譽影響是否
    重大，被害者之身分地位與加害人經濟狀況等關係定之，最
    高法院47年台上字第1221號著有判例可資參照。本院審酌上
    訴人乙○○目前從事工廠作業員，每月薪資約16,764元，智
    識程度為高職畢業、沒有其他財產；上訴人丙○○目前沒有
    工作，從事家管，智識程度為高職畢業、沒有其他財產；上
    訴人甲○○目前從事水泥工，每月薪資約20,000元，智識程
    度為高職畢業，擁有土地1 筆；及上訴人丁○○學歷為屏榮
    商工會計統計科畢業，目前從事會計工作，每月薪資30,000
    元，擁有房屋1 間、土地1 筆及汽車1 輛，此有薪資表、兩
    造財產資料附卷可稽（本院卷第53至56頁），上訴人丁○○
    因上訴人乙○○、丙○○、甲○○之侵入住宅行為而受有住
    宅隱私及居住自由安寧等精神上之痛苦等一切情況，認上訴
    人丁○○請求50萬元，尚嫌過高，應予核減為15萬元，方屬
    公允，逾此數額之請求，為無理由。
七、綜上所述，上訴人丁○○依據侵權行為法律關係，請求上訴
    人乙○○、丙○○、甲○○應連帶給付15萬元，及自94年8
    月19日起至清償日止，按週年利率5 ％計算之利息，為有理
    由，應予准許，逾此部分之請求，即屬無據，應予駁回。原
    審判命上訴人乙○○、丙○○、甲○○連帶給付15萬元及利
    息，並依法就上訴人丁○○勝訴部分職權宣告假執行暨宣告
    上訴人乙○○、丙○○、甲○○供擔保准許免為假執行，於
    法並無不合，兩造上訴意旨指摘原審判決不當，求予廢棄改
    判，均無理由，應予駁回。
八、兩造其他攻擊方法，對判決之結果已不生影響，爰不逐一記
    論之，附此敘明。
九、據上論結，本件兩造之上訴，均無理由，依民事訴訟法第43
    6 條之1 第3 項、第449 條第1 項、第78條，判決如主文。
中    華    民    國    95    年    1     月    25    日
                  民事第一庭    審判長法  官  羅心芳
                                      法  官  林雅莉
                                      法  官  翁世容
右正本證明與原本無異。
本判決不得上訴。
                                      書記官  溫訓暖
中    華    民    國    95    年    1     月    26    日


司法院資訊處製作；財團法人民間司法改革基金會備份。
